【裁判字號】    98,上易,473
【裁判日期】    980326
【裁判案由】    詐欺
【裁判全文】
臺灣高等法院臺中分院刑事判決         98年度上易字第473號
上  訴  人
即  被  告  甲○○
                      1號
上列上訴人因詐欺案件，不服臺灣臺中地方法院97年度易字第48
66號中華民國98年2月6日第一審判決（起訴案號：臺灣臺中地方
法院檢察署97年度偵字第24001號），提起上訴，本院判決如下
：
    主  文
上訴駁回。
    理  由
一、依刑事訴訟法第350條、第361條、第362條、第367條規定，
    不服地方法院之第一審判決而上訴者，須提出上訴書狀，並
    應敘述具體理由，為上訴必備之程式；其所提出之書狀未敘
    述上訴理由，或僅曾以言詞陳述上訴理由者，均應於上訴期
    間屆滿後二十日內補提理由書於第一審法院。第一審法院經
    形式審查，認逾期未補提上訴理由者，應定期間先命補正；
    逾期未補正者，為上訴不合法律上之程式，應以裁定駁回。
    倘已提出上訴理由，但所提非屬具體理由者，則由第二審法
    院以上訴不合法律上之程式，判決駁回。而所謂具體理由，
    必係依據卷內既有訴訟資料或提出新事證，指摘或表明第一
    審判決有何採證認事、用法或量刑等足以影響判決本旨之不
    當或違法，而構成應予撤銷之具體事由，始克當之（例如：
    依憑證據法則具體指出所採證據何以不具證據能力，或依憑
    卷證資料，明確指出所為證據證明力之判斷如何違背經驗、
    論理法則）；倘僅泛言原判決認定事實錯誤、違背法令、量
    刑失之過重或輕縱，而未依上揭意旨指出具體事由，或形式
    上雖已指出具體事由，然該事由縱使屬實，亦不足以認為原
    判決有何不當或違法者（例如：對不具有調查必要性之證據
    ，法院未依聲請調查亦未說明理由，或援用證據不當，但除
    去該證據仍應為同一事實之認定），皆難謂係具體理由，俾
    與第二審上訴制度旨在請求第二審法院撤銷、變更第一審不
    當或違法之判決，以實現個案救濟之立法目的相契合，並節
    制濫行上訴（最高法院97年度臺上字第892號判決意旨可資
    參照）。又理由是否具體，則屬第二審法院審查之範圍，不
    在命補正之列，亦即上訴書狀已記載理由，並有具體之敘述
    時，其上訴既屬合法，第二審法院固應就其理由之是否可取
    ，為實體之審理及判斷；如認其上訴書狀雖記載理由，但並
    未具體敘述時，則無須再命補正，可逕認其上訴不合法，以
    判決駁回之（此有最高法院97年度臺上字第1281號判決意旨
    可參）。
二、本案上訴人即被告甲○○（下稱被告）不服原審判決提起上
    訴，其上訴狀所載理由，係以：為何在被告申設的渣打銀行
    帳戶內，裡面存款九百元也被相同之不詳成年人提領一空，
    檢察官就視而不見，其也是本案之被害人，其於97年9月18
    日前往臺中市警察局第六分局永福派出所報案，有受理刑事
    案件報案三聯單可憑，且被告與判決書內所稱之潘翰琳及不
    詳成年人素不相識，毫無瓜葛，為何是其去幫助他人，根本
    就是無中生有，檢察官片面之詞毫無根據，另被告提供9月
    份遠傳通聯記錄，可證明自9月5日至9月8日這幾天是在應徵
    工作，與自稱阿華之雇主電話0000000000號聯絡，希望能還
    其清白云云。
三、經查，原審就被告於警詢、偵查及原審審理時之辯解，有關
    (1)交付金融卡等物之目的，係日後要利用被告之帳戶薪資轉
    帳或因要存入被告向客戶收取之款項，所以要測試信用，抑
    或兼有此2目的。(2)「阿華」或「阿正」允諾返還金融卡等
    物之時間，係被告交付金融卡等物當日，由「阿華」或「阿
    正」主動告知會在當日下午即歸還，或係在被告遲未接獲上
    班之通知，而去電「阿華」要求返還金融卡等物時，「阿華
    」始表示會於97年9月8日中午歸還。(3)「阿華」或「阿正」
    有無告知開始上班之時間、或者是否雇用被告尚未決定等節
    ，認被告前後供述均有矛盾、互異之處，是否屬實，殊值懷
    疑。且認為「阿華」若有表示須要被告之帳戶以供薪資轉帳
    使用，則被告僅須交付金融機構帳戶之存摺封面，或僅告知
    帳號即為已足，殊無連同供領取存款使用之金融卡一併交付
    ，並告知密碼之理。且依被告所述應徵工作之過程，係以電
    話與「阿華」聯繫後，即相約在臺中市○○路與臺中港路口
    交付金融卡等資料給「阿正」，被告不知道所應徵之公司名
    稱，「阿華」先與被告相約見面，就是要帶被告去公司，但
    尚未去公司查看，就說要測試被告之帳戶。是由被告所述應
    徵工作、面試之過程觀之，顯與一般應徵之通常情形相違，
    且「阿華」或「阿正」並未告知被告應徵公司之名稱、所在
    地，被告更未加詢問，更屬可疑。原審另說明被告遲至3個
    月後之97年12月18日，始前往臺中市警察局第六分局永福派
    出所報案，亦屬悖於常情，且依被告於原審審理時之供述，
    被告報案之動機，係因在檢察官提起公訴後，驚覺事態嚴重
    ，方擬以此法卸責，是縱被告於97年12月18日曾向警方報案
    ，仍不足以作為有利之證明。至於被告提出之遠傳通聯記錄
    ，亦僅能證明被告有與0000000000號聯絡，但無從證明其有
    應徵工作之行為，更無從推論其無幫助之故意。綜合上述，
    被告所提之上訴理由，業經原審於判決書中詳敘其調查、取
    捨證據之結果及憑以認定犯罪事實之心證理由，並就被告否
    認犯行之供詞及其所辯各語認非可採，予以論述指駁，從形
    式上觀察，原審判決尚無不當或違法之情形存在。上訴意旨
    經核係置原判決所為明白論斷於不顧，仍持已為原判決指駁
    說明之陳詞再事爭辯，及對於原審法院取捨證據與自由判斷
    證據證明力之職權行使，徒以自己之說詞，泛指其為違法，
    或與判決本旨無關之細節，漫為爭執，難認符合首揭之上訴
    具體理由。
四、綜上所述，本院依形式上觀察認原審判決認事用法並無違法
    或不當之處，被告上訴理由並未依據卷內既有訴訟資料或提
    出新事證，指摘或表明第一審判決有何採證認事、用法或量
    刑等足以影響判決本旨之不當或違法，而構成應予撤銷之具
    體事由，自非屬得上訴第二審之具體理由。依上揭法律規定
    及判決意旨，被告提起之第二審上訴不合法律上程式，爰不
    經言詞辯論，判決駁回上訴。
據上論斷，應依刑事訴訟法第367條前段、第372條，判決如主文
。
中    華    民    國    98    年    3     月    26    日
            刑事第五庭  審判長法  官  趙  春  碧
                              法  官  何  秀  燕
                              法  官  楊  真  明
以上正本證明與原本無異。
不得上訴。
                              書記官  李  淑  芬
中    華    民    國    98    年    3     月    26    日


司法院資訊處製作；財團法人民間司法改革基金會備份。
